【裁判字號】    98,審易,3414
【裁判日期】    990105
【裁判案由】    詐欺
【裁判全文】
臺灣高雄地方法院刑事判決            98年度審易字第3414號
公  訴  人  臺灣高雄地方法院檢察署檢察官
被      告  甲○○
上列被告因詐欺案件，經檢察官提起公訴（98年度偵字第32037
號），本院判決如下：
    主  文
本件公訴不受理。
    理  由
一、公訴意旨略以：被告甲○○預見將本人之銀行帳戶交付不明
    人士使用，有被犯罪集團利用作為詐欺取財轉帳匯款等犯罪
    工具之可能，竟基於幫助他人犯罪之不確定故意，於民國98
    年7 月24日14時許，在高雄市○○區○○路旁麥當勞內，將
    其向中華郵政股份有限公司大寮郵局申設帳戶（帳號：0000
    000-0000000 號）之提款卡及密碼交予某詐欺集團之成員。
    嗣該詐欺集團成員取得上開郵局帳戶提款卡及密碼後，意圖
    為自己不法所有，於98年7 月26日15時許，撥打電話給黃士
    育佯稱：其為MOMO購物台員工，因黃士育購買商品線上信用
    卡付款系統輸入錯誤，必須至提款機前確認云云，致使黃士
    育陷於錯誤，依指示於同日匯款新臺幣（下同）29,999元2
    筆至甲○○上開郵局帳戶內，隨即為詐騙集團提領一空，因
    認被告係犯刑法第30條第1 項前段、第339 條第1 項之幫助
    詐欺取財罪嫌。
二、按已經提起公訴或自訴之案件，在同一法院重行起訴者，應
    諭知不受理之判決，並得不經言詞辯論為之，刑事訴訟法第
    303 條第2 款、第307 條分別定有明文。此即所謂一事不再
    理原則，關於實質上一罪或裁判上一罪，均有其適用，刑法
    所定之想像競合犯或修正前之連續犯均係裁判上之一罪，其
    一部分犯罪事實已經提起公訴或自訴者，其效力當然及於全
    部，如檢察官復將其他部分重行起訴，應諭知公訴不受理之
    判決（最高法院96年度臺上字第4611號判決意旨參照）。再
    「被告僅以一幫助行為，雖正犯為二次詐欺行為，就被告而
    言，僅有一次犯罪行為，仍僅成立一幫助犯之罪」、「查被
    告所出售者為新化中山路郵局（新營23支局）帳號00000000
    000000號帳戶之存摺、提款卡及密碼，其提供帳戶之幫助詐
    欺行為僅有一個，雖本案與前案之被害人不同，仍屬一行為
    觸犯數罪名之想像競合犯，為同一案件，應認本案與前案核
    屬同一案件」，此經最高法院96年度臺非字第245 號、98年
    度臺非字第30號判決意旨闡釋甚明。是被告提供一個帳戶，
    而幫助正犯為多次之犯罪行為，因就被告而言，僅有一次提
    供帳戶之犯罪行為，而為想像競合犯。
三、經查：
  (一)臺灣高雄地方法院檢察署檢察官，曾以被告於98年7 月24日
    ，因見報紙刊登徵人廣告，而與一自稱「聚寶科技經理」之
    不詳姓名成年男子相約在高雄市○○路某麥當勞店見面，經
    該男子表示工作內容包括提供帳戶之提款卡及密碼充當賭客
    匯入賭資之用，而明知該男子係欲以其帳戶充「人頭帳戶」
    ，其可預見該男子亦可能以其帳戶供詐欺取財或其他財產犯
    罪匯款之用，而仍基於縱使該男子利用其帳戶供詐欺取財匯
    款之用仍不違背其本意之不確定故意，在該店內將其中華郵
    政股份有限公司大寮郵局帳戶（帳號：00000000000000號）
    之提款卡交予該男子，並告知該帳戶帳號及提款卡密碼，嗣
    有不詳之人意圖為自己不法之所有，於：(一)98年7 月26 日
    17時50分許，打電話向謝富琴詐稱係電視購物臺人員，謝富
    琴購買商品以信用卡付款操作錯誤，將被連續扣款，須操作
    提款機取消分期付款云云，致使謝富琴陷於錯誤，於98 年7
    月27日2 時34分，在臺南市○○路○ 段299 號超商店操作自
    動櫃員機轉帳29,999元至被告上開郵局帳戶，經以提款卡提
    領。(二)98年7 月26日15時許，打電話向黃士育稱係電視購物
    臺人員，黃士育購買商品以信用卡付款操作錯誤，將被連續
    扣款，須操作提款機取消分期付款云云，致使黃士育陷於錯
    誤，於同日操作自動櫃員機轉帳2 筆各29,999元至被告上開
    郵局帳戶，經以提款卡提領，因認被告係涉刑法第30條第1
    項前段、第339 條第1 項之幫助詐欺取財罪嫌，而以98年度
    偵字第27519 號向本院提起公訴，並經本院於98年12月3 受
    理而繫屬，現尚未判決確定，此有蓋本院收文戳章之臺灣高
    雄地方法院檢察署98年12月2 日雄檢惠珠98偵27519 字第19
    025 號函、臺灣高雄地方法院檢察署檢察官98年度偵字第27
    519 號起訴書各1 份附卷可稽，而堪認定。
  (二)本件公訴人起訴被告於98年7 月24日14時許，在高雄市○○
    區○○路旁麥當勞內，將其申辦上開郵局帳戶之提款卡與密
    碼提供交付不詳人士後，幫助該不詳人士向黃士育詐欺取財
    之犯罪事實（下稱本案），與前案即臺灣高雄地方法院檢察
    署檢察官以98年度偵緝第27519 號向本院起訴被告提供上開
    郵局帳戶幫助他人向謝富琴、黃士育詐取財物之犯罪事實，
    均係認定被告之幫助行為，乃其將上開郵局帳戶之提款卡與
    密碼提供他人使用之同一行為，雖本案之被害人僅黃士育，
    前案之被害人除黃士育外，尚有謝富琴，本案與前案之被害
    人，因而並非完全一致，惟參照前揭說明，被告提供帳戶之
    幫助詐欺取財行為僅有一個，雖正犯成立數個詐欺取財罪，
    就被告而言，仍屬一行為觸犯數罪名之想像競合犯，而為同
    一案件。
  (三)因前案已於98年12月3 日，就該想像競合犯之全部犯罪事實
    即提供上開郵局帳戶幫助他人向謝富琴、黃士育詐取財物部
    分，向本院提起公訴，已如前述，則本件公訴人於98年12月
    10日，就該想像競合犯之一部即被告提供上開郵局帳戶幫助
    他人向黃士育詐欺取財部分，於98年11月19日以98年度偵字
    第32037 號向本院重行提起公訴，經本院於98年12月10日受
    理而繫屬在案，此有蓋本院收文戳章之臺灣高雄地方法院檢
    察署98年12月9 日雄檢惠珠（牧）98偵32 037字第19494 號
    函、臺灣高雄地方法院檢察署檢察官98年度偵字第32037 號
    起訴書各1 份在卷可佐，乃就同一案件，重複起訴，而有違
    一事不在理之原則，揆諸前揭說明，爰不經言詞辯論，逕為
    諭知不受理之判決。
據上論結，應依刑事訴訟法第303 條第2 款、第307 條，判決如
主文。
中    華    民    國    99    年    1     月    5     日
                  刑事第十庭  審判長法  官  孫啟強
                                    法  官  方百正
                                    法  官  高增泓
以上正本證明與原本無異。
如不服本判決，應於判決送達之日起10日內向本院提出上訴書狀
。
中    華    民    國    99    年    1     月    5     日
                                    書記官  王淑娟

司法院資訊處製作；財團法人民間司法改革基金會備份。
